【裁判字號】    95,訴,31
【裁判日期】    951031
【裁判案由】    損害賠償
【裁判全文】
臺灣高等法院臺中分院民事判決  95年度訴字第31號
原      告   丁○○
             甲○○
             丙○○
上三人共同
訴訟代理人   王素玲律師
被      告   乙○○
上列當事人間因被告妨害自由等事件，原告提起刑事附帶民事訴
訟，請求侵權行為損害賠償，經本院刑事庭裁定（95年度附民字
第58號）移送民事庭，本院於中華民國95年10月17日言詞辯論終
結，判決如下：
    主  文
被告應給付原告丁○○新臺幣伍萬元，及自民國九十五年三月十
八日起，至清償日止，按年息百分之五計算之利息。
被告應給付原告甲○○新臺幣伍萬元，及自民國九十五年三月十
八日起，至清償日止，按年息百分之五計算之利息。
被告應給付原告丙○○新臺幣參萬元，及自民國九十五年三月十
八日起，至清償日止，按年息百分之五計算之利息。
原告丁○○、甲○○、丙○○其餘之訴及假執行之聲請均駁回。
訴訟費用由原告丁○○、甲○○各負擔十三分之一、原告丙○○
負擔十分之一，餘由被告負擔。
      事實及理由
甲、程序方面
一、「訴狀送達後，原告不得將原訴變更或追加他訴。但有下列
    各款情形之一者，不在此限：．．．．．．三擴張或減縮應
    受判決事項之聲明者。．．．．．」民事訴訟法第255條第1
    項第3款定有明文。本件原告起訴狀原請求被告應給付原告
    三人每人各新台幣（下同）1,050,000元及自起訴狀繕本送
    達翌日起至給付之日止，按年息百分之五計算之利息，於本
    院審理時，變更為被告應給付原告丁○○650,000元，給付
    原告甲○○650,000元，給付原告丙○○350,000元及自起訴
    狀繕本送達翌日起至給付之日止，按年息百分之五計算之利
    息，三者核均屬減縮應受判決事項之聲明，依上開法條規定
    ，自應准許之，先此敘明。
二、被告經本院合法通知，未於言詞辯論期日到場，核無民事訴
    訟法第386條各款所列情形，爰依原告之聲請由其一造辯論
    判決。
乙、實體方面
一、原告起訴主張：被告乙○○受訴外人黃火榮委託處理債務問
    題，然竟於民國（下同）92年6月15日下午2時30分許，在苗
    栗縣竹南鎮新南里63號3樓黃火榮住處，與二十幾位不詳姓
    名男子分別持藤椅、鐵製茶壺、安全帽共同毆打原告三人，
    致原告甲○○頭部挫傷併腦震盪、左手食指近端指骨骨折、
    左腕、肩部紅腫之傷害；原告丙○○受有頭部挫傷合併腦震
    盪、頭皮撕裂傷之傷害；原告丁○○受有頭皮、右拇指挫傷
    、左前臂瘀腫。並於丙○○經人送醫後，另私行拘禁原告丁
    ○○、原告甲○○，剝奪其二人之行動自由，迄同日下午4
    時27分止，讓原告三人身心受重創，是被告之侵權行為不僅
    造成原告上開身體之傷害，更造成原告精神上無法抹滅之傷
    害，爰依民法第184條、第193條、第195條之規定，請求被
    告應給付原告三人醫療費用每人各50,000元，且應給付原告
    丁○○600,000元（妨害自由部分300,000元，傷害部分
    300,000元，合計600,000元），原告甲○○600,000元（妨
    害自由部分300,000元，傷害部分300,000元，合計600,000
    元），原告丙○○300,000元（傷害部分）之精神慰撫金，
    及自起訴狀繕本送達翌日起至給付之日止按年息百分之五計
    算之利息，並聲明願供擔保聲請宣告假執行等語。
二、被告則以：原告三人並非被告所打傷，原告三人係於被告抵
    達現場之前遭他人毆打，於刑事案件中，因長期訟累，為求
    早日結案，遂與檢察官協商，被告不爭執起訴書之犯罪事實
    ，由法院判處較輕之刑。醫療費用方面，因原告所提書狀未
    附收據，被告認此部分無理由。而精神慰撫金方面，原告三
    人以討債為業，惡行惡狀始生紛爭，故原告三人顯有過失，
    依其受傷程度，應以原告甲○○、丙○○每人各10,000元、
    原告丁○○5,000元為適當等語置辯，並聲明駁回原告之訴
    。
三、被告於本院辯稱原告三人並非被告所打傷，原告三人係於被
    告抵達現場之前遭他人毆打云云，但查，被告於刑事庭審理
    時均對上開傷害、妨害自由犯行坦承不諱，此觀之「（審判
    長問）本件起訴之犯罪事實、罪名（傷害、妨害自由）、法
    條（刑法第277條第1項、第302條）你是否都認罪？（被告
    答）我都認罪。．．．．．（陪席法官問）你是否因為要獲
    得輕刑判決，而反於事實認罪？（被告答）沒有。（陪席法
    官問）你是根據事實認罪嗎？（被告答）是的。」（見臺灣
    苗栗地方法院94年度易字第94號卷第89頁）甚明，核與原告
    三人主張被告有傷害及剝奪行動自由之情節相符，且亦有原
    告三人之傷害診斷證明書在卷可稽（見臺灣苗栗地方法院檢
    察署92年度偵字第3648號卷第30～32頁、第76、77頁），足
    證原告主張被告有傷害原告等情，堪信為真實。
四、當事人對於他造主張之事實，於言詞辯論時不爭執者，視同
    自認。但因他項陳述可認為爭執者，不在此限。當事人對於
    他造主張之事實，已於相當時期受合法之通知，而於言詞辯
    論期日不到場，亦未提出準備書狀爭執者，準用第1項之規
    定。民事訴訟法第280條第1項、第3項定有明文。經查本件
    原告丁○○、甲○○主張被告有妨害原告二人之自由之事實
    ，被告未於言詞辯論期日到場爭執，依上開民事訴訟法第28
    0條第3項規定，視同自認，應認原告之主張為真實，況被告
    所犯妨害自由犯行，業經本院刑事庭判決被告共同私行拘禁
    ，處有期徒刑陸月，如易科罰金，以佰元折算壹日（另與
    共同傷害合併執行為有期徒刑拾月，如易科罰金，以佰元
    折算壹日）確定在案，經本院依職權向臺灣苗栗地方法院檢
    察署函調92年度偵字第3648號（含臺灣苗栗地方法院94 年
    度易字第94號、本院95年度上訴字第49 6號）刑事案件全卷
    查明無訛。
五、因故意或過失，不法侵害他人之權利者，負損害賠償責任。
    不法侵害他人之身體或健康者，對於被害人因此喪失或減少
    勞動能力或增加生活上之需要時，應負損害賠償責任。不法
    侵害他人之身體、健康、名譽或自由者，被害人雖非財產上
    之損害，亦得請求賠償相當之損害，民法第184條第1項前段
    、第193條第1項、第195條第1項前段分別定有明文。茲就原
    告所請求賠償之部分，分述如下：
（一）醫療費用部分：
      原告未能提出醫療收據，又未舉證其他任何證據以供審認
      ，是此部分之主張尚不足採信。原告據以請求每人各50,0
      00元之醫療費用，應認無理由，不予准許。
（二）精神慰撫金部分：
      本院審酌原告丁○○為家庭主婦、國中畢業、有汽車一輛
      ，原告甲○○為鼎盛企業財經管理顧問公司之負責人、高
      職畢業，原告丙○○為鼎盛企業財經管理顧問公司之副理
      、高職畢業，被告以販賣雞肉為業等情，有本院依職權調
      得之兩造財產所得調件明細表在卷可稽，並審酌原告所受
      上開身體及健康上之危害，通常人必會造成精神上之不安
      及痛苦情狀，然尚非短期間所不能平復，且原告請求之慰
      撫金核屬過高，故認原告三人請求之精神慰撫金，原告丁
      ○○以50,000元為適當，原告甲○○以50,000元為適當，
      原告丙○○以30,000元為適當，在此金額範圍內原告三人
      之請求應予准許，逾此之請求，不應准許。
六、綜上，原告基於侵權行為之法律關係，請求被告給付原告丁
    ○○50,000元，原告甲○○50,000元，原告丙○○30,000元
    為及均自起訴狀繕本送達翌日（即95年3月18日）起至清償
    之日止按年息百分之五計算之利息，為有理由，應予准許，
    逾此部分之請求為無理由，應予駁回。
七、本件判決原告勝訴部分未逾1,500,000元，經本院判決後即
    告確定，故無宣告假執行之必要，關於原告假執行之聲請，
    應予駁回。
八、本件事證已明，兩造其餘主張及攻擊防禦方法與本件判決結
    果不生影響，不予一一論述，附此敘明。
據上論結，原告之訴一部為有理由，一部為無理由，依民事訴訟
法第463條，第385條第1項前段、第79條、第85條第1項，判決如
主文。
中    華    民    國    95    年    10    月    31    日
                    民事第二庭審判長法  官  童有德
                                    法  官  謝說容
                                    法  官  蔡秉宸
以上正本係照原本作成。
原告得上訴。被告不得上訴。
如對本判決上訴，須於收受判決送達後20日內向本院提出上訴書
狀，其未表明上訴理由者，應於提出上訴後20日內向本院提出上
訴理由書（須按他造人數附具繕本）。
上訴時應提出委任律師為訴訟代理人之委任狀。具有民事訴訟法
第466條之1第1項但書或第2項之情形為訴訟代理人者，另應附具
律師及格證書及釋明委任人與受任人有該條項所定關係之釋明文
書影本。
                                    書記官  吳宗玲
中    華    民    國    95    年    11    月    2     日
                                                      Ｂ


司法院資訊處製作；財團法人民間司法改革基金會備份。
